臺灣苗栗地方法院民事裁定　　　　　　 100年度監宣字第22號
聲　請　人　譚甄成
相　對　人　譚潤元
監　護　人　譚潤桂
相　對　人　林春蓮
上列聲請人聲請監護宣告事件，本院裁定如下：
    主  文
聲請駁回。
程序費用由聲請人負擔。
    理  由
一、按對於因精神障礙或其他心智缺陷，致不能為意思表示或受
    意思表示，或不能辨識其意思表示之效果者，法院得因本人
    、配偶、四親等內之親屬、最近一年有同居事實之其他親屬
    、檢察官、主管機關或社會福利機構之聲請，為監護之宣告
    ；法院對於監護之聲請，認為未達第1 項之程度者，得依第
    15條之1 第1 項規定，為輔助之宣告；對於因精神障礙或其
    他心智缺陷，致其為意思表示或受意思表示，或辨識其意思
    表示效果之能力，顯有不足者，法院得因本人、配偶、四親
    等內之親屬、最近一年有同居事實之其他親屬、檢察官、主
    管機關或社會福利機構之聲請，為輔助之宣告，民法第14條
    第1 項、第3 項、第15條之1 第1 項分別定有明文。法院對
    於監護之聲請，認為未達民法第14條第1 項之程度，而有輔
    助宣告之原因者，得依聲請或依職權以裁定為輔助之宣告，
    民事訴訟法第624 條之3 第1 項亦有明文規定。
二、本件聲請意旨略以：相對人譚潤元、林春蓮為聲請人之父母
    ，因相對人譚潤元呼吸衰竭併呼吸器依賴，相對人林春蓮罹
    患重度精神分裂症，聲請人欲返家居住及照顧父母，並在住
    家附近鐵工廠上班，惟相對人之叔父譚潤桂太過分，不願將
    父母之月退俸4 萬多元、身心障礙補助7 仟多元、金融帳簿
    、金融卡等返還予聲請人，涉及侵占、竊盜、詐欺、偽造文
    書等罪，請准宣告相對人譚潤元、林春蓮為受監護宣告之人
    。
三、經查，聲請人譚甄成為相對人譚潤元、林春蓮之子女，相對
    人譚潤元呼吸衰竭併呼吸器依賴，相對人林春蓮罹患重度精
    神分裂症；相對人譚潤元業經本院以96年度禁字第44號裁定
    宣告為禁治產人，並選定其弟（即聲請人叔叔）譚潤桂為監
    護人，聲請人雖提起抗告、再抗告請求選任其為監護人，惟
    經本院以96年度家抗字第6 號裁定駁回其抗告、再抗告程序
    ，聲請人再對相對人譚潤元之監護人譚潤桂聲請通常保護令
    ，經本院以97年度家護字第212 號裁定駁回，聲請人又向本
    院聲請選定相對人譚潤元，經本院以98年度監字第19號裁定
    駁回，聲請人另多次對相對人譚潤元之監護人譚潤桂提出侵
    占等罪告訴，經台灣苗栗地方法院檢察署檢察官以96年度偵
    字第2492號、97年度偵字第2279號、97年度偵字第5893號、
    98年度偵字第3628號為不起訴處分在案，相對人譚潤元自84
    年健保開辦迄今，先後於崇仁醫院、財團法人為恭紀念醫院
    （下稱為恭醫院）、林口長庚醫院、重光醫院、行政院衛生
    署苗栗醫院、童綜合醫院、大千醫院、慈祐醫院就診，自98
    年4 月25日起入住慈祐醫院呼吸照護病房療護，惟自99年9
    月份迄100 年5 月份尚積欠該醫院新台幣（下同）162,400
    元費用；相對人林春蓮則有精神疾病，穩定於為恭醫院精神
    科就診，每月約1 次至3 次不等，迄該醫院函覆前仍於100
    年4 月18日有就診紀錄；此經本院調取上開民事裁定、不起
    訴處分書、健保就診紀錄、病歷資料等件附卷可稽。
四、次查，聲請人有精神疾患之長期病史，自13歲開始吸食強力
    膠及安非他命，86年間陸續出現聽幻覺、怪異行為、失眠、
    攻擊行為，曾至為恭醫院住院治療多次，89年間因每天飲酒
    而攻擊其父親譚潤元，91年7 月1 日因吸食毒品及飲酒衝動
    、焦慮不安而至該醫院住院，出院後未規則門診及按時服藥
    ，於94年出監後，未能穩定就診，復於98年1 月27日因遭人
    打傷頭部而經救護車送急診，又於99年2 月21日因酒後拿菜
    刀四處揮舞，自行報警口頭威脅要傷害自己，由消防人員協
    助送至該醫院住院治療，入院時外觀凌亂、酒味濃厚、情緒
    激動，因不願配合治療而於隔日出院，再於99年5 月8 日酒
    後與堂哥發生肢體衝突，情緒激動、行為暴躁、胡言亂語、
    語無倫次，由警察送至醫院住院治療27天，於99年6 月4日
    出院，出院後未規則門診及按時服藥，流浪在外，約100 年
    1 月份返家，仍四處遊蕩，常向母親林春蓮要錢，且經常毆
    打母親林春蓮，最近於100 年3 月6 日經救護車送醫急診，
    於100 年3 月29日因持電擊棒攻擊母親林春蓮，有被害妄想
    、亂花錢、恐嚇家人，經警察協助送醫住院90天，於100 年
    6 月27日出院，返家後仍大量喝酒，手持電擊棒欲電擊母親
    林春蓮，於100 年6 月28日至該醫院門診治療時仍手持2 枝
    電擊棒、發出火光，嗣於100 年7 月3 日持電擊棒至該醫院
    吵鬧，再度經強制於為恭醫院住院治療迄今，並經相對人譚
    潤元之監護人譚潤桂協助相對人林春蓮向本院聲請核發通常
    保護令，經本院於100 年8 月25日核發100 年度家護字第16
    5 號通常保護令在案，並裁處聲請人不得對相對人林春蓮實
    施身體或精神上不法侵害之行為，亦不得為騷擾之聯絡行為
    ，且應至財團法人為恭紀念醫院完成精神治療（按醫師評估
    而以住院或門診方式，至少一年）之處遇計畫，保護令之有
    效期間為一年。上情亦經本院調閱前揭通常保護令卷宗，核
    有附於該卷之戶籍資料、苗栗縣警察局頭份分局處理家庭暴
    力與兒少保護案件調查紀錄（通報）表、被害人殘障手冊、
    苗栗縣家庭暴力通報案件簡易評估表、聲請人犯罪前科紀錄
    、苗栗縣警察局頭份分局函覆查訪兩造家人及鄰居之紀錄、
    聲請人之病歷資料、苗栗縣政府駐本院家庭暴力事件服務處
    之訪談紀錄為證。
五、綜上論述，相對人譚潤元前經本院宣告為禁治產人在案，依
    民法總則施行法第4 條第2 項前段規定，修正之條文施行前
    ，已為禁治產宣告者，視為已為監護宣告，是以，聲請人重
    複對相對人譚潤元聲請為監護宣告，顯無理由，聲請人指摘
    相對人譚潤元之監護人譚潤桂犯侵占罪云云，亦與前述不起
    訴處分書不符。相對人林春蓮雖領有重度精神障礙之殘障手
    冊屬實，惟其有長期穩定之就診紀錄，是否仍有聲請監護宣
    告之必要，非無疑義，參諸聲請人亦患有嚴重之精神疾患，
    目前正強制於為恭醫院住院治療中，經常以拳頭或電擊棒對
    相對人林春蓮施暴，則聲請人所述仍有不實之虞，且不適宜
    協助相對人林春蓮處理相關監護宣告事務，致本件審理期間
    難以通知聲請人協助相對人林春蓮到場為精神鑑定，苗栗縣
    政府亦函覆本件無從通知聲請人為訪視調查，此有苗栗縣政
    府於100 年6 月7 日以府勞社福字第1000111354號函在卷可
    佐，從而，本件尚不足以認定有對相對人林春蓮為監護宣告
    之必要。是以，聲請人之聲請於法不符，應予駁回。
六、依據民法第14條第1 項、第1111條規定，對於因精神障礙或
    其他心智缺陷，致不能為意思表示或受意思表示，或不能辨
    識其意思表示之效果者，法院得因本人、配偶、四親等內之
    親屬、最近一年有同居事實之其他親屬、檢察官、主管機關
    或社會福利機構之聲請，為監護之宣告；法院為監護之宣告
    時，應依職權就配偶、四親等內之親屬、最近一年有同居事
    實之其他親屬、主管機關、社會福利機構或其他適當之人選
    定一人或數人為監護人，並同時指定會同開具財產清冊之人
    。茲為保障相對人譚潤元、林春蓮之最佳利益，本院爰併通
    知相對人住所地之福利主管機關即苗栗縣政府，請據以查訪
    相對人譚潤元、林春蓮之醫療照護及生活近況，評估是否有
    為相對人譚潤元另行選定監護人或為相對人林春蓮聲請為監
    護宣告之必要，附此敘明。
七、依非訟事件法第21條第2 項規定，裁定如主文。
中    華    民    國   100    年    8     月    26    日
                  家事庭法  官  李麗萍
以上正本係照原本作成。
如對本裁定抗告須於裁定送達後10日內向本院提出抗告狀，並應
繳納抗告費新臺幣1000元。
                        書記官  陳慧玲
中    華    民    國   100    年    8     月    26    日